臺灣臺北地方法院刑事判決　　　　　　　99年度訴字第1871號
公　訴　人　臺灣臺北地方法院檢察署檢察官
被　　　告　吳建宇
指定辯護人　本院公設辯護人沈芳萍
上列被告因毒品危害防制條例案件，經檢察官提起公訴（99年度
偵字第22950 號），本院判決如下：
    主  文
吳建宇販賣第二級毒品，未遂，處有期徒刑壹年拾月，緩刑肆年
，緩刑期內付保護管束。扣案之第二級毒品甲基安非他命藥錠共
伍顆（驗餘總毛重壹點伍壹公克）均沒收銷燬；扣案之行動電話
壹具（含門號0000000000號SIM 卡壹張）沒收。
    事  實
一、吳建宇明知甲基安非他命、MDMA、MDA 、MDEA係毒品危害防
    制條例第2 條第2 項第2 款所稱之第二級毒品，愷他命則係
    同項第3 款列管之第三級毒品，未經許可，均不得擅自販賣
    、持有，竟意圖營利，於民國99年10月5 日上午9 時許，登
    入網際網路「UT網際空間」之聊天室，化名「台北-HI ～缺
    東西咩？」尋找毒品買家，適臺北市政府警察局刑警大隊特
    勤中隊員警李偉綬執行網路巡邏，見此化名遂以「陽光果園
    男孩」之暱稱攀談佯稱欲購買毒品以利查案，雙方又進一步
    利用吳建宇所告知之即時通訊系統（MSN ）帳號確認吳建宇
    欲販賣毒品，遂議妥吳建宇以每顆新臺幣（下同）500 元之
    代價，販賣其所購入本欲供己施用且包含第二級毒品甲基安
    非他命、MDMA、MDA 、MDEA及第三級毒品愷他命成分之錠狀
    毒品（俗稱搖頭丸，即吳建宇所稱「上午」）共4 顆予佯裝
    買家之員警李偉綬，復約定在臺北市○○區○○路252 號附
    近交易，吳建宇並留下行動電話門號0000000000號供聯絡販
    毒之用。嗣吳建宇於同日上午10時32分許，依約攜帶含有上
    述成分之毒品5 顆（總毛重1.55公克，取樣0.04公克鑑定用
    罄，驗餘總毛重1.51公克) 前往臺北市中山區○○○路○ 段
    127 巷40號前，與佯裝買方之李偉綬碰面交易，吳建宇將其
    中4 顆交付予李偉綬，李偉綬即表明身分當場逮捕，致吳建
    宇販賣第二、三級毒品未遂，並當場扣得上開含有第二、三
    級毒品成分之錠狀毒品5 顆及吳建宇所有用以聯絡上開販毒
    事宜之行動電話1 具（含SIM 卡1 張），因而查悉上情。
二、案經臺北市政府警察局移請臺灣臺北地方法院檢察署檢察官
    偵查起訴。
    理  由
壹、證據能力：
一、本案非屬「陷害教唆」：
  (一)查司法警察機關為偵辦案件需要，常使用誘捕方式辦案，此
    等辦案方式在不違反人身自由之不可受侵犯之憲法基本人權
    之保障下，非不得為之，所蒐集而來之證據資料，亦非不得
    顯現於公判庭，採為法院論罪科刑之依據。惟此種誘捕方式
    之辦案可區分為兩種，一為創造犯意型誘捕，一為提供機會
    型誘捕。前者，又稱為「陷害教唆」，係指行為人原無犯罪
    意思，因受他人（如便衣警察）之引誘，始生犯意，進而著
    手實行犯罪構成要件行為而言，此種情形所取得之證據，因
    違反正當法定程序，且逾越偵查犯罪之必要程度，其因此所
    取得之證據資料，應無證據能力。後者，又稱為「機會教唆
    」（俗稱「釣魚」），係指行為人原本即有犯罪之意思，其
    從事犯罪構成要件行為之犯意，並非他人所創造，司法警察
    僅係利用機會加以誘捕，此種情形之犯罪行為人本具有犯罪
    之故意，初非警察人員所造意，司法警察僅係運用設計引誘
    之技巧，使其暴露犯罪事證而加以逮捕偵辦，並未違反憲法
    對於基本人權之保障，且於公共利益之維護有其必要性，故
    依此所得之證據，則有證據能力，自得採為法院論罪科刑之
    依據（最高法院96年度台上字第1770號、95年度台上字第54
    39號、第4538號等判決意旨參照）。
  (二)本案被告吳建宇初始在聊天室所使用之化名暱稱「HI～缺東
    西咩？」，本即含有向聊天室中不特定之多數人要約易物之
    暗示，後經員警李偉綬以另一化名進入聊天室與之攀談，又
    透過被告所留MSN 帳號進行溝通（聊天），被告直接在對方
    打完招呼後主動打出「上午」、「下午」、「舞妹」、「50
    0 」、「1000」、「500 」... 「現在很難殺，因為都很貴
    」等訊息，此據被告自承無誤，證人李偉綬亦於偵查中結證
    翔實，並有雙方在聊天室及MSN 聊天之網頁列印資料存卷可
    查，顯見被告自始即有販賣該等毒品之不法犯意，並非出於
    員警之引誘或造意，員警僅係利用與之攀談之機會使被告暴
    露主客觀之犯罪事證並加以逮捕查獲，參照上開說明，本件
    員警所為僅係提供機會型之誘捕，並非違背正當法律程序之
    陷害教唆，被告及其辯護人對此亦無所爭執，是以，本案查
    獲員警所採取之誘捕偵辦方式，並未違反憲法對於基本人權
    之保障，且於查緝毒品販賣重罪之公共利益維護有其必要性
    ，故依此偵辦方式所得之物證（毒品等）、書證（搜索扣押
    筆錄等），均有證據能力。
二、證人李偉綬於偵訊中之具結證詞：
  (一)再按被告以外之人於偵查中向檢察官所為陳述，除顯有不可
    信之情況者外，得為證據，同法第159 條之1 第2 項定有明
    文。偵查中對被告以外之人（包括證人、鑑定人、告訴人、
    被害人及共同被告等）所為之偵查筆錄，或被告以外之人向
    檢察官所提之書面陳述，性質上均屬傳聞證據。惟現階段刑
    事訴訟法規定檢察官代表國家偵查犯罪、實施公訴，依法其
    有訊問被告、證人及鑑定人之權，證人、鑑定人且須具結，
    而實務運作時，檢察官偵查中向被告以外之人所取得之陳述
    ，原則上均能遵守法律規定，不致違法取供，其可信度極高
    ，職是，被告以外之人前於偵查中已具結而為證述，除反對
    該項供述得具有證據能力之一方，已釋明「顯有不可信之情
    況」之理由外，應認該證人於偵查中之陳述具有證據能力。
  (二)查證人李偉綬於檢察官偵查中所為業經具結擔保其所述實在
    之陳述，被告及辯護人均未反對該等證詞之證據能力，更無
    釋明上開證述有何顯不可信之情況（見本院卷第28、45、46
    頁筆錄），依上說明，其於偵查中之結證自有證據能力。
三、上開毒品之鑑定書：
    按法院或檢察官得囑託醫院、學校或其他相當之機關、團體
    為鑑定，或審查他人之鑑定，並準用第203 條至第206 條之
    1 之規定（不包括第202 條囑託個人鑑定時應命鑑定人於鑑
    定前具結之規定），而鑑定之經過及其結果，應命鑑定人以
    言詞或書面報告，刑事訴訟法第208 條第1 項前段及第206
    條第1 項分別定有明文。查本案為警查扣之上開毒品，由檢
    察官指揮承辦員警送往臺北市政府警察局鑑定，該機關長期
    受囑託鑑定刑事案件之毒品證物，以偵辦刑案，所為之鑑定
    自具有相當之專業及可信度，且該機關之鑑定人員係依法令
    從事公務之人員，亦將鑑定經過及其結果詳細載明於鑑定書
    上（詳下述），並無任何顯不可信之情況，參照刑事訴訟法
    第159 條第1 項「除法律別有規定」之例外（修法意旨明確
    指出包含同法第206 條）暨同法第159 條之4 第1 款等規定
    ，本案所引用毒品鑑定書自有證據能力，均合先敘明。
貳、認定事實：
    上開事實，業據被告於警詢、偵訊及本院歷次訊問中自白不
    諱，核與證人即查獲員警李偉綬之偵訊結證相符，並有扣案
    之綠色藥錠5 顆、被告所用之行動電話乙具（搭配門號0000
    000000號之SIM 卡）為憑，該藥錠5 顆後經送鑑定，確認由
    外觀檢視並無差異，總毛重1.55公克，隨機選取藥錠2 顆，
    各取0.02公克化驗，餘1.51公克，以氣相層析/ 質譜分析法
    ，均檢出第二級毒品甲基安非他命、MDMA、MDA 、MDEA及第
    三級毒品愷他命成分，此有臺北市政府警察局99年11月3 日
    北市鑑毒字第253 號鑑驗通知書乙件在卷可稽（見偵卷第63
    -2頁），此外，復有搜索扣押筆錄、行動電話畫面翻拍照片
    、毒品嫌犯通聯紀錄表、聊天室及MSN 通訊內容列印資料等
    件存卷可查，觀諸卷附被告與佯裝買家之員警李偉綬間在即
    時通訊（MSN ）中之對話內容，除被告主動提及毒品之單價
    外，當員警先後詢問「買多有便宜嗎？」、「不可以便宜點
    嗎？」，被告陸續答以「現在很難殺，因為都很貴」、「我
    算低價了」、「不行」等語，益徵被告雖屢屢陳稱自己在舞
    廳買一顆搖頭丸600 元，這次只賣500 元，是想便宜賣掉換
    現金云云，但實係因員警多次請求希望降低價格，被告又急
    於用錢，為使買賣成交，方同意降價求售，如員警不為如此
    請求，其自無可能以等同或低於進價之價格出售該等毒品，
    是被告主觀上仍具有販賣牟利之營利意圖至為明確（最高法
    院92年度台上字第344 號判決參照），僅員警乃因查案所需
    佯裝買家，實際上無從完成交易，以致被告交付該等毒品後
    未能取得價金，是被告歷次所為自承販賣毒品之任意性自白
    核與事實相符而可採信為真，關於想便宜賣出之相關供述，
    要與卷存各該事證不符，尚非可採，從而，本案事證已臻明
    確，被告犯行足堪認定，自應依法論科。
參、論罪科刑及沒收：
一、查甲基安非他命、MDMA、MDA 、MDEA均係毒品危害防制條例
    第2 條第2 項第2 款所列之第二級毒品，愷他命則係同項第
    3 款所列之第三級毒品，未經許可，不得非法販賣、持有，
    被告基於販賣之意思，與佯裝買家之員警李偉綬議妥販賣毒
    品之交易細節而著手於販賣毒品，雖已如數交付，但因對方
    為查緝毒品案件之員警，毒品交易實際上無法完成，是核被
    告販賣含有上開第二、三級毒品成分之毒品未成之所為，係
    犯毒品危害防制條例第4 條第6 項、第2 項、第3 項之販賣
    第二、三級毒品未遂罪。被告販賣前持有該等毒品之低度行
    為，為販賣之高度行為所吸收，不另論罪。被告以單一販賣
    行為售出含有不同級毒品成分之綠色藥錠，因而同時觸犯上
    開販賣第二、三級毒品未遂罪之兩罪名，為想像競合犯，應
    從一重之販賣第二級毒品未遂罪處斷。又查被告於偵查及本
    院審理中始終自白犯罪，是應依毒品危害防制條例第17條第
    2 項之規定，減輕其刑。另被告已著手實施販賣毒品之行為
    ，但因交易無法完成而未生售出毒品之結果，為未遂犯，斟
    酌其所犯情節，依刑法第25條第2 項之規定，按既遂犯之刑
    減輕其刑，並依法遞減其刑。
二、爰審酌毒品之危害甚大，施用者不只殘害自身，其因施用毒
    品而散盡家財、連累家人，或為籌措買毒費用鋌而走險屢屢
    犯罪者，更不可勝計，故毒品所造成之社會問題尤大於施用
    者本身所受之毒害，販賣毒品之人，散播毒害於國人，犯罪
    所造成之損害實非輕微，被告固然決意販賣毒品，然毒品未
    及售出即遭員警查獲，避免毒害蔓延，亦無任何不法獲利，
    且被告年紀尚輕，思慮難免不周，並非慣於接觸甚至販毒之
    人，犯後又始終坦承全部犯行，深表悔意，態度堪稱良好，
    暨其無前科之素行、生活狀況、犯罪之動機、目的、手段等
    一切情狀，量處如主文所示之刑。又查被告前未曾因故意犯
    罪受有期徒刑以上刑之宣告，此有臺灣高等法院被告前案紀
    錄表乙件在卷可按，其因年輕識淺、一時失慮致罹刑典，經
    此偵審教訓應能知所警惕而無再犯之虞，本院綜核其個人與
    家庭環境各情，認其所受之刑之宣告以暫不執行為適當，爰
    併諭知緩刑4 年，並於緩刑期間令付保護管束，以啟自新，
    並期惕勵改正。
三、末扣案如事實欄所述之錠狀毒品共5 顆，均係查獲之第二級
    毒品甲基安非他命，不問是否屬於被告所有，均應依毒品危
    害防制條例第18條第1 項前段規定，諭知沒收銷燬；至取樣
    化驗部分，既已驗畢用罄滅失，不另諭知沒收銷燬（該等同
    時含有第三級毒品成分之藥錠，因成分無法完全析離，既已
    諭知沒收銷燬該等藥錠，即無需另行沒收第三級毒品之成分
    ）；另扣案之行動電話1 具（含上開門號之SIM 卡1 張），
    為被告所有，且為被告用以聯絡此次販毒事宜之工具，此業
    據被告供述甚詳，則該行動電話自係供被告犯罪所用之物，
    應依毒品危害防制條例第19條第1 項前段之規定宣告沒收。
據上論斷，應依刑事訴訟法第299 條第1 項前段，毒品危害防制
條例第4 條第6 項、第2 項、第3 項、第17條第2 項、第18條第
1 項前段、第19條第1 項前段，刑法第11條、第55條、第25條第
2 項、第74條第1 項第1 款、第93條第1 項，判決如主文。
本案經檢察官林彥均到庭執行職務。
中    華    民    國   100    年    3     月    10    日
                  刑事第五庭  審判長法  官  黃程暉
                                    法  官  張詩芸
                                    法  官  吳勇毅
上正本證明與原本無異。
如不服本判決應於收受送達後10日內向本院提出上訴書狀，並應
敘述具體理由；其未敘述上訴理由者，應於上訴期間屆滿後20日
內向本院補提理由書（均須按他造當事人之人數附繕本）「切勿
逕送上級法院」。
                                    書記官  游秀珠
中    華    民    國   100    年    3     月    14    日
附錄本案論罪科刑法條：
修正前毒品危害防制條例第4條
製造、運輸、販賣第一級毒品者，處死刑或無期徒刑；處無期徒
刑者，得併科新臺幣1 千萬元以下罰金。
製造、運輸、販賣第二級毒品者，處無期徒刑或7 年以上有期徒
刑，得併科新臺幣7 百萬元以下罰金。
製造、運輸、販賣第三級毒品者，處5 年以上有期徒刑，得併科
新臺幣5 百萬元以下罰金。
製造、運輸、販賣第四級毒品者，處3 年以上10年以下有期徒刑
，得併科新臺幣3 百萬元以下罰金。
製造、運輸、販賣專供製造或施用毒品之器具者，處1 年以上7
年以下有期徒刑，得併科新臺幣1 百萬元以下罰金。
前五項之未遂犯罰之。